【裁判字號】    90,易,357
【裁判日期】    901214
【裁判案由】    竊盜
【裁判全文】
臺灣臺東地方法院刑事判決                            九十年度易字第三五七號
    公  訴  人  臺灣台東地方法院檢察署檢察官
    被      告  甲○○
右列被告因竊盜案件，經檢察官提起公訴 (九十年度偵字第一七０四號)，本院判決
如左：
    主  文
甲○○無罪。
    理  由
一、公訴意旨略以：被告甲○○意圖為自己不法之所有，於民國九十年六月十日晚上
    十一時許，在台北縣汐止市○○路，竊取被害人乙○○所有之車號ＤＱＲ─八○
    六號輕型機車，得手後據為己有，迄於同年月十五日下午四時十分許，在台北縣
    板橋市○○路○段二○一號前為警查獲，因認被告涉有刑法第三百二十條第一項
    之竊盜罪嫌。
二、公訴人認被告涉有上開竊盜罪嫌，無非係以機車之價值不菲，一般人應無可能將
    機車出借予僅相識幾天且互不知對方聯絡方式之人，而被告卻無法提供其所謂借
    車友人陳致臣之年籍資料以供調查，另有被害人指述及贓物認領保管單為其論據
    。惟訊據被告甲○○堅決否認有何竊盜犯行，辯稱：伊騎乘之機車係向同事陳致
    臣所借用等語。
三、按犯罪事實應依證據認定，無證據不得推定其犯罪事實；又不能證明被告犯罪者
    ，應諭知無罪之判決，刑事訴訟法第一百五十四條、第三百零一條第一項前段分
    別定有明文；且認定不利於被告之事實須依積極證據，苟積極證據不足為不利於
    被告事實之認定時，即應為有利於被告之認定（最高法院三十年台上字第八一六
    號判例意旨參酌）。又事實審法院對於證據之取捨，依法雖有自由判斷之權，然
    積極證據不足證明犯罪事實時，被告之抗辯或反證縱屬虛偽，仍不能以此資為積
    極證據應予採信之理由（最高法院著有三十年度上字第四八二號判例可資參考）
    ；是被告否認犯罪事實所持之辯解，縱屬不能成立，仍非有積極證據足以證明其
    犯罪行為，不能據為有罪之認定（最高法院三十年度上字第一八三一號判例參照
    ）。此外，持有贓物，於一般社會生活經驗上，可能之原因不止一端，故無從以
    行為人單純持有贓物之事實推定該行為人取得贓物之來源；縱行為人係以竊盜、
    搶奪、詐欺、拾得遺失物或故買、收受贓物等犯罪手段取得該贓物，所涉犯罪構
    成要件亦各不相同，於訴訟上當不能因行為人對其持有之贓物來源交待不清或無
    法於訴訟上確實舉證證明其係如何取得該贓物，而得任意推定行為人之罪行。
四、經查：本件被害人乙○○並不知其所有之前開機車如何失竊，已據被害人於警訊
    中陳述詳實，因此被害人指述內容僅能證明其等所有之前開車輛確實於前開時、
    地遭竊，而贓物保管認領收據亦僅能證明本件查獲之機車確係前開被害人所失竊
    ，均不能據以積極證明前開被害人機車失竊確係被告行竊所造成。是故被告雖不
    能提供借其機車使用之友人資料以供調查，無法證明其辯解確係真實，依前開判
    例見解，仍不能即認被告確有竊盜前開機車之犯行。公訴人憑以認定被告涉有此
    部分竊盜罪嫌之證據，均未能積極證明被告確係竊取前開機車之行為人，復查無
    其他積極證據證明被告有公訴人所指之竊盜犯行，不能證明被告涉犯竊盜罪，爰
    應為被告無罪之諭知。至被告持有前開遭竊之機車是否涉及贓物罪一節，自應由
    檢察官另行偵辦，併此敘明。
據上論斷，應依刑事訴訟法第三百零一條第一項前段判決如主文。
本案經檢察官魏宏安到庭執行職務
中    華    民    國      九十      年    十二      月      十四      日
                                  臺灣臺東地方法院刑事第庭
                                    審判長法  官  楊 力 進
                                          法  官  林 卉 聆
                                          法  官  袁 雪 華
右正本證明與原本無異。
如不服本判決，應於判決送達後十日內向本院提出上訴狀。（須附繕本）
「切勿逕送上級法院」
                                          書記官  林 建 成
中    華    民    國      九十      年    十二      月      十四      日


司法院資訊處製作；財團法人民間司法改革基金會備份。
